【裁判字號】    89,易,835
【裁判日期】    900104
【裁判案由】    侵占
【裁判全文】
臺灣嘉義地方法院刑事判決                          八十九年度易字第八三五號
    公  訴  人  臺灣嘉義地方法院檢察署檢察官
    被      告  丙○○
    選任辯護人  蔡碧仲
                汪玉蓮
                吳碧娟
右列被告因侵占案件，經檢察官提起公訴（八十九年度偵字第三八五三號），本院判
決如左：
    主  文
丙○○無罪。
    理  由
一、公訴意旨略以：被告丙○○為翔越工業股份有限公司（下稱翔越公司）之股東兼
    監察人，竟基於意圖為自己不法所有之概括犯意，先後於民國八十七年十月間及
    同年十二月中旬左右，擅自將翔越公司所有之資金新台幣（下同）三百四十萬元
    及九十五萬元六千七百六十三元，總計四百三十五萬六千七百六十三元，以變易
    持有為所有之意思予以侵占入己，因認被告涉犯刑法第三百三十六條第二項之業
    務侵占罪嫌云云。
二、按犯罪事實應依證據認定之，無證據不得推定其犯罪事實，又不能證明被告犯罪
    者，應為無罪判決之諭知，刑事訴訟法第一百五十四條、第三百零一條第一項定
    有明文。又認定不利於被告之證據須依積極證據，苟積極證據不足為不利於被告
    事實之認定時，即應為有利被告之認定，更不必有何有利之證據，最高法院三十
    年上字第八一六號判例可資參照。再按刑法第三百三十六條第二項之業務侵占罪
    ，須其物因業務上之原因歸其持有，從而侵占之，方與該罪構成要件相合，如原
    無業務上持有關係，其持有乃由其詐欺之結果而來，則無侵占之可言，自難以業
    務侵占罪論擬。
三、公訴人認被告涉犯刑法第三百三十六條第二項之業務侵占罪，無非以前揭事實業
    據告訴人丁○○指述歷歷，並經證人乙○○證述明確，復有切結書三份在卷可稽
    等為其主要論據。訊據被告堅詞否認有何業務侵占之犯行，並辯稱：係經全體股
    東同意始借用前開財物，並無為自己不法所有之意圖等語。經查：
（一）被告於本院調查時供稱：係其交代證人戊○○傳真轉告客戶金美欣企業有限公
      司、握美高爾夫有限公司、勝富實業股份有限公司、翔典股份有限公司、鑫普
      威等將貨款匯至其於華僑商業銀行永康分行所開設帳號為000000000
      00000號活期儲蓄存款帳戶，而後再領出花用等情（見本院八十九年十月
      三十一日），核與證人戊○○於本院調查時證稱：係被告交代其通知客戶將錢
      （貨款）匯至被告戶頭等語（見本院八十九年十二月七日訊問筆錄），及告訴
      人丁○○於本院調查時證稱：「：：：（被告）利用職務要戊○○寫由代表公
      司發出的資料交給公司客戶要客戶將錢匯給被告。」等語（見本院八十九年九
      月十八日訊問筆錄）大致相符；復有被告所提其前開華僑商業銀行永康分行活
      期儲蓄存款帳戶存摺節影本四張附於本院卷可參；更參酌證人甲○○於本院調
      查時證稱：「翔越公司的規定，股東都同意公司顧客的貨款只能匯到我個人的
      帳戶，不能匯到其他股東的帳戶：：：」等語（見本院八十九年十二月七日訊
      問筆錄），堪認被告並無負責收取翔越公司貨款之業務，且其係令不知情之戊
      ○○通知翔越公司客戶將貨款匯至其前開帳戶再提領花用，應係使用詐術使翔
      越公司之客戶陷於錯誤而將貨款交付至明。是前開貨款非其業務上所持有，堪
      以認定，被告前開所為應係觸犯刑法第三百三十九條之詐欺罪責。
（二）按侵占與詐欺之基本事實不同，本件檢察官以被告涉犯侵占罪起訴，起訴書並
      未敘及被告向何人施用何詐術使其交付財物等詐欺之事實，本院自不得變更起
      訴法條而論處被告詐欺罪刑，當由檢察官另行偵查起訴，併此敘明。
（三）此外，復查無其他積極證據足資證明被告涉有公訴人所指侵占之犯行，揆諸前
      揭說明與規定，自應為被告無罪判決之諭知。
四、據上論斷，應依刑事訴訟法第三百零一條第一項，判決如主文。
本案經檢察官吳基華到庭執行職務
中      華      民      國    九十      年      一      月      四      日
                                  臺灣嘉義地方法院刑事第三庭
                                      法  官  陳  卿  和
右正本證明與原本無異。
如不服本判決，應於判決送達後十日內，向本院提出上訴狀。
中      華      民      國    九十      年      一      月      四      日
                                      書記官   侯  麗  茹


司法院資訊處製作；財團法人民間司法改革基金會備份。
